臺灣高等法院民事判決　　　　　　　　　　　　　　九十二年度智上易字第一號
　　上　訴　人　鄭麗貞即海記九如商號
　　訴訟代理人　陳俊斌律師
　　　　　　　　蘇弘志律師
　　被 上訴 人　素貞即東門九如商號
　　　　　　　　福客多商店股份有限公司
　　右　一　人
　　法定代理人　詹仁智
　　共　　　同
　　訴訟代理人　劉緒倫　律師
　　　　　　　　李宗輝　律師
　　　　　　　　徐東昇　律師
右當事人間損害賠償等事件，上訴人對於中華民國九十二年九月十五日臺灣台北地方
法院九十二年度智字第三三號第一審判決提起上訴，經本院於中華民國九十二年一月
六日言詞辯論終結，判決如左：
    主      文
上訴駁回。
第二審訴訟費用由上訴人負擔。
    事實及理由
一、上訴人主張：其於民國（下同）六十一年七月七日設立海記九如商號，並於七十
    四年一月一日及八十一年十二月十六日分別向經濟部中央標準局（下稱中央標準
    局）註冊「九如」圖樣之商標於粽子、麵粉、澱粉及其他穀製粉與其混合製品及
    水餃、餛飩、刀削麵、牛肉麵、拉麵、米粉等商品。詎九十二年四月二十四日起
    見報載被上訴人福客多商店股份有限公司（下稱福克多公司）販售所謂東門「九
    如」禮盒粽，並以特加強調顯著性「東門九如商號」端午粽情禮盒字樣，置於被
    上訴人福克多公司所屬超商門市之廣告單（下稱系爭廣告單），以侵害上訴人之
    商標權而行銷其粽子商品，經上訴人發函請被上訴人即刻停止使用前揭「九如」
    商標名稱字樣，詎被上訴人東門九如商號仍拒絕停止使用。上開禮盒商品單價為
    新台幣（下同）五百五十元，爰依民法第一百八十四條第一項前段、第一百八十
    五條、九十二年五月二十八日修正前商標法第六十六條第一項第三款，請求被上
    訴人連帶賠償八十二萬五千元，並給付法定遲延利息等語。原審為上訴人敗訴之
    判決，上訴人不服，提起上訴，聲明：(一)原判決廢棄。(二)被上訴人應連帶給付上
    訴人八十二萬五千元及自起訴狀繕本送達翌日起至清償日止，按年息百分之五計
    算之利息。
二、被上訴人則以：被上訴人賴林素貞即東門九如商號（下稱東門九如商號）於七十
    年十一月十六日核准登記商號名稱為「東門九如商號」，營業項目包括經營各式
    粽子等之供應，該商號名稱經合法使用迄今已逾二十年，故被上訴人東門九如商
    號於行銷各式經註冊營業項目之商品如粽子等，自得合法使用該商號名稱。又被
    上訴人東門九如商號於系爭廣告上所載生產商號名稱「東門九如商號」係連續六
    字一式書寫，且係合法使用早經註冊之商號名稱，「九如」僅係該商號名稱中之
    二字，並未強化該「九如」二字之顯著性，更非以「九如」二字為商標使用，且
    依其記載樣式，亦係供消費者辨明該產品為「東門九如商號」生產，以供消費者
    知悉生產產品之商號，不致因此而有混同、誤認、欺朦之虞，對於上訴人之營業
    信譽及消費者之利益均無影響，故被上訴人並未侵害上訴人之商標權等語置辯。
    原審為被上訴人勝訴之判決，被上訴人對於上訴人之上訴，則聲明駁回上訴。
三、按商標專用權人對於侵害其商標專用權者，得請求損害賠償，並得請求排除其侵
    害；有侵害之虞者，得請求防止之；有第六十二條第一款或第二款規定之情事者
    ，視為侵害商標專用權，九十二年五月二十八日修正前商標法第六十一條第一項
    、第二項定有明文。查：
  (一)上訴人主張其於六十一年七月七日設立海記九如商號，並於七十四年一月一日及
    八十一年十二月十六日分別向中央標準局註冊「九如」圖樣之商標於粽子、麵粉
    、澱粉及其他穀製粉與其混合製品及水餃、餛飩、刀削麵、牛肉麵、拉麵、米粉
    等商品之事實，為被上訴人所不爭執，並有中央標準局商標註冊證及台北市營利
    行號基本資料附卷為證（見原審卷第十六至十九、五二頁），堪信為真實。又被
    上訴人主張被上訴人東門九如商號於七十年十一月十六日核准登記商號名稱為「
    東門九如商號」，營業項目包括經營各式麵點、江浙小菜、寧波湯圓、湖州棕子
    等之供應之事實，亦為上訴人所不爭執，並有台北市營利行號基本資料、台北市
    政府營利事業登記證、台北市政府營利事業登記卡等件在卷為憑（見原審卷第五
    三、五九至六一頁），亦堪信為真正。
  (二)查被上訴人於系爭廣告單上所刊載「東門九如商號」之標示，乃以相同字體、相
    同大小、連續六字一式書寫（參見原審卷第二一頁），並無特別強調「九如」之
    顯著性。又依該標示之外觀、讀音或觀念上，以具有普通知識經驗之商品購買人
    ，於購買時施以普通所用之注意，於異時異地隔離整體觀察，尚不致有與上訴人
    註冊之商標「九如」發生混淆誤認之情事。
  (三)上訴人雖主張被上訴人東門九如商號已不得以「東門九如商號」字樣聲請為商標
    ，其將該等字樣標示於系爭廣告上即係侵害上訴人之商標權等語。惟查，九十二
    年五月二十八日修正前之商標法第三十七條第十三款固規定：「以他人註冊商標
    作為自已商標之一部分，而使用於同一商品者，不得申請註冊」，然於以文字為
    商標之情形，如行為人所使用商標之部分文字業經他人註冊為商標，仍應視此商
    標與該他人已註冊之商標於異時異地隔離整體觀察結果，是否有足以使具有普通
    知識經驗之商品購買人發生混淆誤認之虞，以作為判斷該行為人是否有侵害他人
    商標權之標準，尚不得僅以該部分文字業經註冊為商標一事，即認凡使用包括該
    部分文字在內之商標者，即係侵害該他人之商標權，此觀之修正後之商標法第二
    十三條已將此項限制予以刪除之立法意旨亦明。至於行為人得否以其所使用之商
    標申請註冊，乃屬行政管理事項，與其是否有侵害他人商標權之情事，二者間並
    無必然之關係。查系爭廣告上標示之「東門九如商號」，其中固有「九如」二字
    ，但二者尚不致有混淆誤認之虞，已於前述，則依上開說明，縱被上訴人東門九
    如商號無法以「東門九如商號」註冊為商標，亦不得據此即認被上訴人東門九如
    商號有侵害上訴人商標權之情事。
  (四)上訴人主張被上訴人於系爭廣告單上係將「東門九如商號」之標示作為商標使用
    ，而被上訴人則主張其僅係以善意且合理使用之方法，表示自己之名稱。惟查，
    本件縱認被上訴人係將「東門九如商號」作為商標使用，然其既與上訴人註冊之
    商標不致發生混淆誤認，自無侵害上訴人商標權之情事。
四、綜上所述，上訴人依民法第一百八十四條第一項前段、第一百八十五條及九十二
    年五月二十八日修正前商標法第六十六條第一項第三款規定，請求被上訴人連帶
    賠償其損害，為無理由。從而，原審為上訴人敗訴之判決，即無不合，上訴意旨
    指摘原判決不當，求予廢棄改判，為無理由，不應准許。
五、據上論結，本件上訴為無理由，依民事訴訟法第四百四十九條第一項、第七十八
    條，判決如主文。
中　　　華　　　民　　　國　　九十三　　年　　　一　　　月　　二十七　　日
                                民事第五庭
                                    審判長法  官  張  劍  男
　　　　　　　　　　　　　　　　　　      法　官  蔡  芳  齡
                                          法　官  彭  昭  芬
正本係照原本作成。
不得上訴。
中　　　華　　　民　　　國　　九十三　　年　　　一　　　月　　二十九　　日
　　　　　　　　　　　　　　　　　　　　　書記官  丁  華  平
